【裁判字號】    90,易緝,197
【裁判日期】    901017
【裁判案由】    妨害秩序
【裁判全文】
臺灣板橋地方法院刑事判決                          九十年度易緝字第一九七號
    公  訴  人  臺灣板橋地方法院檢察署檢察官
    被      告  甲○○
右列被告因妨害秩序案件，經檢察官提起公訴（八十九年度偵字第一五七四七號），
本院判決如左：
    主  文
甲○○共同連續以文字公然煽惑他人犯罪，處有期徒刑伍月，如易科罰金以佰元折
算壹日。如附表一所示之物，均沒收。
    事  實
一、甲○○與許文湧、譚燕埕、賴岡男（以上三人均已審結）四人（下簡稱：渠等四
    人），共同基於公然煽惑他人犯賭博罪之概括犯意聯絡，明知台灣地區之「六合
    彩」賭風盛行，見有機可乘，自八十九年七月底間某日起，以台北縣林口鄉○○
    ○街十二巷三號二樓之四許文湧所承租之住處為據點，由賴岡男、許文湧提供資
    金及提供六合彩明牌資料，並由許文湧在中國晨報、現代日報等報紙上連續刊登
    販賣六合彩明牌之廣告，招攬不特定之人向渠等購買六合彩明牌，而以文字公然
    煽惑他人簽賭「六合彩」賭博犯罪，且以許文湧持用之行動電話0000000
    000號轉接至（０二）00000000號電話而與顧客聯絡，甲○○、譚燕
    埕則在上址負責接聽電話聯絡顧客，在留下顧客資料後，渠等四人即以宗親聯誼
    會名義寄發六合彩明牌予顧客，如顧客所據報之明牌簽中當期六合彩，則須將六
    千元至一萬元不等之對價，匯入許文湧利用不知情許火旺（許文湧之父）、譚寶
    宏在金融機構預先開立之帳戶內（許火旺：彰化銀行〔金融卡號0000000
    0000000〕；譚寶宏：合作金庫〔金融卡號0000000000000
    〕），販賣六合彩明牌所得金額，扣除支出成本後之利潤，由賴岡男，許文湧、
    譚燕埕、甲○○按一定比例朋分。嗣於八十九年八月十七日晚間十一時許，在上
    址，甲○○、許文湧、譚燕埕為警當場查獲，並扣得：賴岡男所有，供其與甲○
    ○、許文湧、譚燕埕共同販賣六合彩明牌所用如附表一所示之：六合彩信件六千
    零六十三件、六合彩簽單三本、六合彩通訊目錄六本、六合彩日期記錄表一本、
    摩托羅拉行動電話一支（0000000000號）。
二、案經台北市政府警察局信義分局移送臺灣板橋地方法院檢察署檢察官偵查起訴。
    理  由
一、右揭事實，業據被告甲○○於本院審理中坦承不諱，核與同案被告許文湧、譚燕
    埕於警訊及偵審中供述之情節相符，並經證人乙○○、丙○○○於警訊中陳述明
    確，復有如附表一所示之：六合彩信件六千零六十三件、六合彩簽單三本、六合
    彩通訊目錄六本、六合彩日期紀錄表一本、行動電話一支，及另金融卡二張、金
    融卡交易明細表十八張扣案可佐。
二、同案被告賴岡男雖矢口否認有上開犯行，並辯稱：伊前往高雄住居四、五年了，
    未再與被告許文湧、譚燕埕聯絡，伊不知許文湧、譚燕埕為何說伊有參與本案等
    語。惟查：(1)、同案被告許文湧、譚燕埕與賴岡男係同村從小一起長大之朋友，
    業據渠等三人供明在卷，參酌被告許文湧、譚燕埕於本院供稱：伊等二人與被告
    賴岡男並無怨隙云云（見本院九十年四月十八日訊問筆錄），足見被告許文湧、
    譚燕埕前開指稱：被告賴岡男確實共同參與本案犯罪乙節，應無設詞攀誣之理。
    (2)、又按測謊鑑定，係依一般人在說謊時，會產生遲疑、緊張、恐懼、不安等心
    理波動現象，乃利用測謊儀器將受測者之上開情緒波動情形加以紀錄，用以判別
    受測者所供述之真實性，倘受測者愈想壓抑其謊言所產生之情緒，在測謊儀器上
    會愈產生明顯之情緒波動，反之，則無此不實之波動反應。從而測謊鑑定結果，
    如就否認犯罪有不實之情緒波動反應，即非不得供審判上之參酌。本院為期慎重
    函請法務部調查局對被告許文湧、譚燕埕、賴岡男作測謊鑑定，經該局以控制問
    題法、混合問題法測謊結果認「：一、賴岡男稱：（一）其未與許文湧等人販賣
    六合彩；（二）其未出資；（三）其未分得販賣六合彩利潤。經測試呈情緒波動
    反應，研判有說謊。二、許文湧稱：（一）其未與賴岡男等人販賣六合彩；（二
    ）其未出資；（三）其未分得販賣六合彩利潤。經測試呈情緒波動反應，研判有
    說謊。三、譚燕埕因測試過程中腹瀉，生理反應欠佳，無法研判有無說謊。」，
    有該局九十年六月二十六日（九十）陸（三）字第九０三一四一九號鑑定通知書
    一份足憑。準此，益徵被告賴岡男前開所辯伊不知情、未參與本案乙節，應係卸
    責之詞，不足採信。本件事証明確，被告甲○○（與同案被告許文湧、譚燕埕、
    賴岡男等人）之犯行，均堪以認定。
三、核被告甲○○所為，係犯刑法第一百五十三條第一項之妨害秩序罪。被告甲○○
    與同案被告許文湧、譚燕埕、賴岡男等四人間，就上開妨害秩序犯行，互有犯意
    聯絡及行為分擔，皆為共同正犯。又被告甲○○上開多次妨害秩序犯行，時間緊
    接，所犯係構成犯罪要件相同之罪名，顯係基於概括犯意反覆為之，為連續犯，
    應依刑法第五十六條之規定，論以一罪，並加重其刑。爰審酌被告甲○○犯罪之
    動機、目的、手段，及其犯罪後坦承之態度等一切情狀，量處如主文所示之刑。
    。又被告甲○○行為後原刑法第四十一條之規定：「犯最重本刑為三年以下有期
    徒刑之刑之罪，而受六月以下有期徒刑或拘役之宣告，因身體、教育、職業或家
    庭之關係或其他正當事由，執行顯有困難者，得以一元以上三元以下折算一日，
    易科罰金。」，已於九十年一月四日經修正為刑法第四十一條第一項，該規定為
    ：「犯最重本刑為五年以下有期徒刑之刑之罪，而受六月以下有期徒刑或拘役之
    宣告，因身體、教育、職業或家庭之關係或其他正當事由，執行顯有困難者，得
    以一元以上三元以下折算一日，易科罰金。但確因不執行所宣告之刑，難收矯正
    之效，或難以維持法秩序者，不在此限。併合處罰之數罪，均有前項情形，其應
    執行之刑逾六個月者，亦同。」，並於同年月十日經總統公布施行，經新舊法比
    較結果，修正後之新法對被告甲○○易科罰金之宣告並不生影響，爰適用裁判之
    新法諭知易科罰金之折算標準，以資懲儆。
四、扣案如附表一所示：六合彩信件六千零六十三件、六合彩簽單三本、六合彩通訊
    目錄六本、六合彩日期記錄表一本、0000000000號之摩托羅拉行動電
    話一支，均為同案被告賴岡男所有，供其與被告甲○○、許文湧、譚燕埕共犯妨
    害秩序罪所用之物等情，業據被告許文湧、譚燕埕供明在卷，均依刑法第三十八
    條第一項第二款併予宣告沒收。至於另扣案之金融卡二張，分別為許火旺、譚寶
    宏所有，而金融卡交易明細表十八張，係用提款卡領款後提款機所列印出之領款
    紀錄資料，均非被告等四人犯前開妨害秩序罪所用或預備之物，故均不宣告沒收
    ，並此敘明。
據上論斷，應依刑事訴訟法第二百九十九條第一項前段，刑法第二條第一項前段、第
二十八條、第五十六條、第一百五十三條第一款、第四十一條第一項、第三十八條第
一項第二款、罰金罰鍰提高標準條例第一條前段、第二條，判決如主文。
本案經檢察官鄧媛到庭執行職務
中      華      民      國       九十       年     十     月    十七    日
                                      臺灣板橋地方法院刑事第四庭
                                          法  官  劉  大  衛
右正本證明與原本無異
如不服本判決應於送達後十日內向本院提出上訴狀
                                          書記官  蕭  興  南
中      華      民國       九十       年     十     月   二十二   日
附錄本案論罪科刑法條全文：
刑法第一百五十三條
以文字、圖畫、演說或他法，公然為左列行為之一者，處二年以下有期徒刑、拘役或
一千元以下罰金：
一、煽惑他人犯罪者。
二、煽惑他人違背命令，或抗拒合法之命令者。
附表一
編號
 一、六合彩信件六千零六十三件
 二、六合彩簽單三本
 三、六合彩通訊目錄六本
 四、六合彩日期記錄表一本
 五、摩托羅拉行動電話一支（0000000000號）。


司法院資訊處製作；財團法人民間司法改革基金會備份。
